臺灣雲林地方法院交通事件裁定　　　　　　　　　　　九十一年度交聲字第一號
　　原處分機關　交通部公路局嘉義區監理所雲林監理站
　　受處分人　　甲○○○○行即.
　　即異議人
右列受處分人因違反道路交通管理處罰條例案件，對於交通部公路局嘉義區監理所雲
林監理站民國九十年十二月十日所為之處分（原處分案號：雲監五字第裁七二─Ｚ0
0000000號），聲明異議，本院裁定如左：
        主  文
原處分撤銷。
甲○○○○行為汽車所有人，於汽車駕駛人駕駛執照吊銷期間駕駛其商號所有之大貨
車，處罰鍰新台幣陸萬元，並吊扣汽車牌照參月。
        理  由
一、本件聲明異議意旨略以：異議人所有之車號八Ｇ─五六八號大貨車，乃自用大貨
    車，並未僱用司機駕駛該車送貨，因異議人之孫蔡鎮州之友人蔡戊申於九十年十
    月十三日臨時向異議人之孫借用上開大貨車，異議人之孫因知蔡戊申有大貨車執
    照，遂於徵得異議人之同意後，將上開大貨車借予蔡戊申使用，蔡戊申於國道三
    號公路關廟交流道北上路段行駛時經警攔查，因駕照在吊扣期間駕車遭告發，然
    查，蔡戊申並非異議人所僱用之司機，其違規當時所載運之貨物亦與異議人之業
    務無關，並非異議人之貨物；且異議人僅係借車予蔡戊申使用，蔡戊申本人亦有
    大貨車之駕駛執照，而蔡戊申於借車當時並未告知其駕駛執照被吊銷之事實，否
    則異議人也不會將大貨車借予蔡戊申；裁決處罰之條文乃是規定車主在明知之情
    形下，將車交予無駕照或駕照被吊扣之駕駛人時，亦應受罰，但本件異議人並不
    知蔡戊申被吊扣駕照之情，蔡戊申借車時亦未告知，異議人之孫蔡鎮州僅知其有
    大貨車駕照，不知其駕照被吊扣，應不得謂異議人有違反道路交通管理處罰條例
    第二十一條之一第一項第七款之違規情形，為此聲明異議云云。
二、按汽車駕駛人駕駛聯結車、大客車、大貨車，有下列情形之一者，汽車所有人及
    駕駛人各處新臺幣（下同）四萬元以上八萬元以下罰鍰，並當場禁止該汽車駕駛
    人繼續駕駛及扣留其車輛牌照：1.未領有駕駛執照駕車者。2.領有機器腳踏車駕
    駛執照駕車者。3.領有小型車駕駛執照駕車者。4.領有大貨車駕駛執照，駕駛大
    客車、聯結車或領有大客車駕駛執照，駕駛聯結車者。5.使用註銷之駕駛執照駕
    車者。6.使用偽造、變造或矇領之駕駛執照駕車者。7.駕駛執照吊扣期間駕車者
    。前項第五款、第六款之駕駛執照，均應扣繳之；第七款並吊銷其駕駛執照。違
    反第一項情形，並吊扣其汽車牌照三個月，道路交通管理處罰條例第二十一條之
    一定有明文。揆諸立法意旨係鑒於聯結車、大客車、大貨車等大型車輛倘發生交
    通事故，均造成人民生命、財產之重大損傷，而無照、駕照遭吊扣或吊銷期間仍
    違規駕駛大型車輛致嚴重妨害交通安全之事頻傳，車輛所有人提供大型車輛供無
    照、駕照遭吊扣或吊銷期間駕駛人駕駛，亦具有高度之可歸責性及應處罰性，具
    備共犯結構，是以，特修法增訂有上揭違規行為時，除處罰「駕駛人」以外，尚
    同時處罰「汽車所有人」，以督促「汽車所有人」不得恣意提供大型車輛供他人
    駕駛，應附有審核駕駛人是否具有合法、有效、可得使用之駕駛執照之義務，實
    為憲法保障人民之生命財產安全所必須之限制。
三、經查，駕駛人蔡戊申之駕駛執照自九十年五月十七日至九十年十一月十六日止，
    經吊扣在案，業據蔡戊申供承在卷，並有內政部警政署國道公路警察局舉發違反
    道路交通管理事件通知單一紙在卷可稽，而蔡戊申於九十年十月十三日駕駛異議
    人所有車號八Ｇ─五六八號自用大貨車，在國道三號公路北上路段關廟交流道處
    行駛，經警攔檢，經原處分機關依道路交通管理處罰條例第二十一條之一第一項
    第七款處罰「汽車所有人」（即本件異議人）罰鍰六萬元整，並吊扣牌照三個月
    等事實，復為異議人所不爭執，足認汽車駕駛人確實於駕駛執照遭吊扣期間駕駛
    車輛之事實。異議人辯稱：因駕駛人蔡戊申未告知其駕照遭吊銷之情，始有本件
    違規之情事，固據汽車駕駛人蔡戊申到庭證述屬實，然異議人為上開自大貨車之
    所有人，復為提供車輛供蔡戊申駕駛之人，自應依上開規定，注意蔡戊申是否確
    有合法、有效、可得使用之駕照，異議人以不知蔡戊申之駕駛執照被吊扣為由置
    辯，據以免責，揆諸上開說明，尚屬無據，為無理由。
四、綜上所述，異議人所有之汽車確有在前揭時間由駕駛執照遭吊銷之蔡戊申駕駛之
    違規行為，原處分機關依道路交通管理處罰條例第二十一條之一第一項第七款裁
    處六萬元罰鍰及吊扣汽車牌照三個月，固非無見。惟查，本件汽車駕駛人經警舉
    發之違規時間為九十年十月十三日十四時十五分，有內政部警政署國道公路警察
    局舉發違反道路交通管理事件通知單一紙在卷可稽，本件原處分機關於裁決書之
    違規時間欄記載違規時間九十年十一月八日十二時十五分，即顯有違誤，難認允
    洽，本件異議人之異議雖無理由，惟原處分既有上開不當之處，自應由本院將原
    處分撤銷，仍以異議人有違反道路交通管理處罰條例第二十一條之一第一項第七
    款之規定，依該條規定裁處受處分人罰鍰六萬元，並依同條例第二十一條之一第
    三項規定併予吊扣牌照三月如主文第二項所示，以資適法。
據上論斷，應依道路交通案件處理辦法第二十條前段，裁定如主文。
中      華      民      國    九十一    年      六     月     二十八    日
                                          臺灣雲林地方法院刑事第二庭
                                                  法  官  冷  明  珍
右正本證明與原本無異。
如不服本裁定，應於裁定送達後五日內向本院提出抗告狀。
                                                  書記官  周  麗  雲
中      華      民      國    九十一    年      六     月     二十八    日
